---
title: "Beobachtungen aus der Routine ZWS"
subtitle: "Der Weg zu QS und Automatisierung"
author: "Peter von Rohr"
date: "`r Sys.Date()`"
output:
  tufte::tufte_html: default
  tufte::tufte_handout:
    citation_package: natbib
    latex_engine: xelatex
  tufte::tufte_book:
    citation_package: natbib
    latex_engine: xelatex
bibliography: skeleton.bib
link-citations: yes
---

```{r setup, include=FALSE}
library(tufte)
# invalidate cache when the tufte version changes
knitr::opts_chunk$set(tidy = FALSE, cache.extra = packageVersion('tufte'))
options(htmltools.dir.version = FALSE)
```

# Einleitung
Dieses Dokument ist eine Sammlung von Beobachtungen, welche im Zuge der Routine-Zuchtwertschätzung (ZWS) gemacht werden und welche in irgend einer Hinsicht für die Qualitätssicherung und die Automatisierung des gesamten ZWS-Prozess relevant sein könnten. Die Lehren und die Schlussfolgerungen der hier beschriebenen Beobachtungen werden in das QA- und Automatisierungsprojekt einfliessen.


# Allgemeine Punkte
Die Verwendung des Begriffs `Routine` impliziert schon, dass alle in diesem Prozess vollzogenen Einzelschritte in periodischem Abstand wiederholt werden. Diese Feststellung ist deshalb wichtig, da oft die Frage gestellt wird, ob es sich lohnt manuell ausgeführte Einzelschritte zu automatisieren. Bei diesen Überlegungen ist es wichtig zu bedenken, dass nicht nur pure Effizienzkriterien in diese Betrachtung einbezogen werden, sondern dass auch die Aspekte der Qualitätssicherung berücksichtigt werden. Ein wichtiger Punkt in der Qualitätssicherung von Datenanalysen ist deren Reproduzierbarkeit^[Gemäss [Wikipedia](https://en.wikipedia.org/wiki/Reproducibility) versteht man unter `Reproduzierbarkeit` die Möglichkeit, dass eine unabhängige Person aufgrund der Rohdaten und der verwendeten Software die gleichen Resultate aus einer Analyse bekommen kann]. 

# Spezifische Beobachtungen
In diesem Abschnitt werden die einzelnen Beobachtungen aufgelistet.

## Trächtigkeitsdauer bei VMS
Traditionelle Zuchtwerte für Trächtigkeitsdauer bei VMS kommen aus einem Mehrmerkmals-Vatermodell. Geburtsablauf und Geburtsgewicht werden in den Nutzungsrichtungen Milch (dairy) und Fleisch (beef) als unterschiedliche Merkmale behandelt. Einzelne genetische Korrelationen haben einen sehr hohen ($>0.9$) Absolutwert. Das Modell hat neben den zufälligen Vatereffekten, welche als Zuchtwerte verwendet werden auch fixe Effekte aufgrund von Rassenkombinationen. Zwischen den Auswertungen August 2017 und Februar 2018 haben sich die Zuchtwerte von LI- und CH-Stieren um einen konstanten Betrag verschoben. Gleichzeitig haben sich die Lösungen für die fixen Rasseneffekte um den gleichen Betrag verschoben. Dies deutet darauf hin, dass die Zuchtwerte und die fixen Rasseneffekte nicht sauber voneinander getrennt werden können. Offenbar ist das Gleichungssystem nicht stabil und es können keine konsistenten Lösungen berechnet werden.

Als Folgerung ist neben der Überprüfung der geschätzten Zuchtwerte zwischen zwei Auswertungen auch der Vergleich der Lösungen für die fixen Effekte zu machen. 


## Entwicklung ZWS für Fettabdeckung bei VMS
Geschätzte Zuchtwerte bei Fleischmerkmalen bei VMS basieren zu einem Teil auf Daten der TVD. Da viele der Tiere aus der TVD nicht auf ARGUS sind, wird die TVD-Tiere ein Pedigree erstellt, welches mit dem RRTDM-Pedigree aus ARGUS gemerged wird. Beim Merge erhalten die Informationen ab ARGUS absolute Priorität. In der ursprünglichen Variante wurde die Rasseninformation ab der TVD mit in den Datensatz übernommen. Für gewisse Rassen, wie z. Bsp. LI handelt es sich dabei um recht viele Datenrecords.

Bei der Rasse LI wurden problematische ^[bi-modale und schiefe Verteilung der geschätzten Roh-Zuchtwerte] Resultate festgestellt. Die visuelle Inspektion lässt auf eine Mischung von zwei heterogenen Populationen schliessen.

Als erster Lösungsversuch wurde versucht die Rasseninformation der TVD-Tiere zu ignorieren. Somit erhielten alle TVD-Tiere den Missing-Value-Code als Rasse. Eine erste Überprüfung der neuen ZWS-Resultate hat ergeben, dass sich dadurch das Problem mit der Verteilung der ZW entschärfen liess. Argumentativ kann diese Vorgehen dadurch begründet werden, dass die TVD einen anderen Rassenbegriff hat als ARGUS.


```{r biblio, include=FALSE}
#sbibtex_file <- "skeleton.bib"
# cat("%%% % Automatically generated bibtex file\n", file = sbibtex_file)
bref <- NULL
# if (!is.null(bref))
#   cat(paste0(toBibtex(bref), collapse = "\n"), file = sbibtex_file, append = TRUE)
rmddochelper::write_bib(pvec_bref = bref)
```

